臺灣板橋地方法院民事判決　　　　　　　93年度訴字第1462號
原　　　告　甲○○
　　　　　　卯○○
　　　　　　丑○○
　　　　　　子○○
　　　　　　壬○○
　　　　　　午○○
　　　　　　辰○○
　　　　　　巳○○
　　　　　　寅○○
共　　　同
訴訟代理人　陳麗增律師
複　代理人　程巧亞律師
被　　　告　乙○○
　　　　　　辛○○○
　　　　　　戊○○
　　　　　　己○○
　　　　　　丙○○
　　　　　　丁○○
　　　　　　庚○○
　　　　　　癸○○○
共　　　同
訴訟代理人　林金鈴律師
上列當事人間請求拆屋還地事件，本院於民國94年12月12日言詞
辯論終結，判決如下：
    主  文
被告戊○○應將座落台北縣三峽鎮○○段頂寮小段82地號如附圖
82地號著色部分所示，面積121 平方公尺土地上之地上物（即門
牌號碼台北縣三峽鎮○○路132 號房屋以82地號為基地之部分，
包括附圖82地號橘色部分所示磚造建物面積84平方公尺、附圖綠
色部分所示鐵皮屋面積29平方公尺、附圖紫色部分所示空地面積
8 平方公尺及附圖藍色部分所示圍牆）騰空拆除，並將該部分土
地返還原告及其他共有人全體。
原告其餘之訴駁回。
訴訟費用由被告戊○○負擔。
本判決第一項於原告以新臺幣參拾玖萬貳仟元供擔保後，得假執
行。但被告戊○○如以新臺幣壹佰壹拾柒萬參仟柒佰元為原告供
擔保後，得免為假執行。
原告其餘假執行之聲請駁回。
    事實及理由
甲、程序方面：
一、本件原告甲○○起訴後，本於同一基礎事實，追加林沈葉、
    戊○○、己○○、丙○○、丁○○、庚○○、癸○○○為被
    告，並追加須合一確定之共有人卯○○、丑○○、子○○、
  　壬○○、午○○、辰○○、巳○○、寅○○（即系爭土地登
    記共有人陳炳南之繼承人）為原告，核與民事訴訟法第255
    條第1 項第2 、5 款規定相符，自無不合。
二、原告於訴訟進行中，撤回關於被告林文禧、林沈葉及相當租
    金損害之請求，被告未為反對表示，亦無不合。
乙、實體方面：
一、原告主張：座落台北縣三峽鎮○○段頂寮小段82地號土地為
    原告與其他共有人共有，被告乙○○、戊○○、己○○、丙○○、丁○○、庚○○、癸○○○共有之未登記建物即門牌
    號碼台北縣三峽鎮○○路132 號房屋，部分以82地號為基地
    ，無權占有如附圖82地號橘色部分所示磚造建物面積84平方
    公尺、附圖綠色部分所示鐵皮屋面積29平方公尺、附圖紫色
    部分所示空地面積8 平方公尺及附圖藍色部分所示圍牆，合
    計面積121 平方公尺之土地（下稱系爭土地），被告辛○○○係被告己○○之妻，其將上述房屋出租林文禧，亦有無權
    占有系爭土地，爰依民法第767 條、第821 條規定提起本訴
    等情。並聲明：(1)被告乙○○、辛○○○、戊○○、己○○
    、丙○○、丁○○、庚○○及癸○○○應自系爭土地上之建
    物騰清、搬空及遷出，被告乙○○、戊○○、己○○、丙○○、丁○○、庚○○及癸○○○應將該建物拆除，將土地返
    還原告及其他共有人全體；(2)願供擔保，請准宣告假執行。
二、被告則以：(1)系爭土地之地上物，係被告先父周火煉代被告
    戊○○向原告甲○○及訴外人王瑞祥買受土地持分及舊建物
    後，由戊○○拆除舊建物再重新建造，應屬戊○○一人單獨
    所有，且該地上物亦為戊○○一人單獨占有使用，故原告對
    其餘被告為請求，自有未合。(2)戊○○買受之標的物乃包括
    土地持分及地上建物，且由經驗法則亦可證確有分管之事實
    ，蓋：1.周火煉代戊○○買受系爭土地時，係併連其地上建
    物一併買受，此觀「買賣契約書」第一條所載：「乙方所有
    坐落三峽鎮○○段頂寮小段73、82地號．．．『連同地上物
    』，以新台幣貳仟伍佰元證杜賣與甲方」即明，且現有建物
    ，亦係沿用舊建物之範圍拆除重建者；2.訴外人王新傳代其
    子王瑞祥、甲○○出賣持分時，其上既已有建物，自係與另
    一共有人陳炳南有分管之約定，否則陳炳南又何能終其一生
    對被告戊○○之拆除重建，均無絲毫之異議（按陳炳南係92
    .11.5 過世）；3.況由73、82地號面積合計382 平方公尺，
    其中王瑞祥、甲○○各持分210 分之87，合計即316.51平方
    公尺，而其舊有房屋面積則僅121 平方公尺，並未超越其持
    分面積，亦得證明其等共有人間確有分管之約定，4.既有分
    管之約定，則縱王新傳代王祥瑞、甲○○將其土地之持分，
    併同地上建物出售，其繼受人即戊○○將其上建物拆除重建
    ，自亦非另一共同人陳炳南所能置喙；5.又既是分管，則自
    有最高法院48年台上字第1065號判例之適用，即「共有人與
    其他共有人訂立共有物分割或分管之特約後，縱將其應有部
    分讓與他人，其分割或分管契約，對於受讓人仍繼續存在」
    ，故陳炳南或其繼承人之請求自無理由；6.戊○○買受後，
    即將原建物拆除改建，然無論王瑞祥或甲○○，均無異議，
    況王新傳既係76年方過世，且其又曾為中學校長，故如未出
    售亦無分管，則王新傳又何能30餘年均不予爭執？又另一共
    有人陳炳南，既係92.11.5 始亡故，距戊○○買受及改建幾
    50年之久，故如王瑞祥、甲○○無出賣持分及建物之情事，
    且共有人間亦無分管之約定，則陳炳南又何能50年之久，均
    未對此為任何主張等語置辯。並聲明：(1)原告之訴及假執行
    之聲請均駁回；(2)如受不利判決，願供擔保，請准免予假執
    行。
三、原告主張其等為系爭土地之共有人，有未登記建物即門牌號
    碼台北縣三峽鎮○○路132 號房屋，部分以82地號為基地，
    占用如附圖82地號橘色部分所示磚造建物面積84平方公尺、
    附圖綠色部分所示鐵皮屋面積29平方公尺、附圖紫色部分所
    示空地面積8 平方公尺及附圖藍色部分所示圍牆，合計面積
    121 平方公尺土地之事實，業據原告提出土地登記謄本、戶
    籍謄本及繼承系統表等件為證，並經本院會同台北縣樹林地
    政事務所人員至現場勘驗屬實，製有勘驗筆錄暨複丈成果圖
    附卷可稽，且被告亦不爭執，自堪信為真實。
四、本件兩造之主要爭執點應為：
（一）系爭土地之地上物為何人所有？系爭土地為何人占有使用
      ？
（二）系爭土地之占有使用人是否有正當占有權源？
五、原告主張系爭土地之地上物為訴外人周火煉之繼承人即被告
    乙○○、戊○○、己○○、丙○○、丁○○、庚○○、癸○○○共有，並為渠等與被告辛○○○共同占有使用等情，被
    告則以該地上物為戊○○一人單獨所有，且為其單獨占有使
    用等語置辯。經查：系爭土地之地上物為未登記建物，依被
    告提出之買賣契約書及房屋稅單所列之買受人及納稅義務人
    皆為戊○○，且原告復未能舉證證明系爭土地之地上物為周
    火煉或其繼承人共同出資建造，自應認該地上物為戊○○一
    人單獨所有。又經本院兩度履勘現場結果，乙○○、己○○
    、丙○○、丁○○、庚○○、癸○○○及辛○○○均無占有
    使用系爭土地，且辛○○○前就系爭地上物所出租之對象，
    亦無繼續占有使用情形，是系爭土地之占有使用人亦應為戊○○一人。
六、被告戊○○固抗辯其已向原告甲○○及訴外人王瑞祥買受系
    爭土地持分及舊建物，依經驗法則可證確有分管之事實，故
    非無權占有云云。查被告抗辯之買賣契約，形式上僅由戊○○與甲○○、王瑞祥所簽立，原告卯○○、丑○○、子○○
    、壬○○、午○○、辰○○、巳○○、寅○○之被繼承人陳
    炳南並非出賣人，戊○○自不能執此對抗原告陳玉雪等人，
    又戊○○對所辯系爭土地共有人已有分管約定乙節，並未舉
    證以實其說，觀諸時下權利人怠於行使權利之情況在所多見
    ，自不能徒以陳炳南先前皆未主張權利，即認有分管約定存
    在，是被告空言依經驗法則可證確有分管之事實，當無可取
    。
七、按「所有人對於無權占有或侵奪其所有物者，得請求返還之
    。對於妨害其所有權者，得請求除去之。有妨害其所有權之
    虞者，得請求防止之」、「各共有人對於第三人，得就共有
    物之全部為本於所有權之請求。但回復共有物之請求，僅得
    為共有人全體之利益為之」，民法第767 、821 條分別定有
    明文。查本件被告戊○○在原告與其他共有人全體共有系爭
    土地之地上物，並無正當權源占有使用該土地，自屬無權占
    有，揆諸上開說明，原告自得請求戊○○將地上物騰空拆除
    ，並將土地返還原告及其他共有人全體。
八、從而，原告依民法第767 條、第821 條規定，請求被告戊○○應將座落台北縣三峽鎮○○段頂寮小段82地號如附圖82地
    號著色部分所示，面積121 平方公尺土地上之地上物（即門
    牌號碼台北縣三峽鎮○○路132 號房屋以82地號為基地之部
    分，包括附圖82地號橘色部分所示磚造建物面積84平方公尺
    、附圖綠色部分所示鐵皮屋面積29平方公尺、附圖紫色部分
    所示空地面積8 平方公尺及附圖藍色部分所示圍牆）騰空拆
    除，並將該部分土地返還原告及其他共有人全體，為有理由
    ，應予准許。至原告逾此部分之請求，則無理由，應予駁回
    。
八、兩造分別陳明願供擔保請准宣告假執行或免為假執行，經核
    均無不合，爰分別酌定相當之擔保金額，予以准許。
九、本件事證已臻明確，兩造其餘攻擊防禦方法及舉證，核與判
    決結果不生影響，爰不一一論述，併此敘明。
十、訴訟費用負擔之依據：民事訴訟法第79條。
中　　華　　民　　國　　94　　年　　12　　月　　26　　日
                  民事第二庭    法　官　連士綱
以上正本係照原本作成
如對本判決上訴，須於判決送達後20日內向本院提出上訴狀
中　　華　　民　　國　　94　　年　　12　　月　　29　　日
                                書記官　李宏明
